【裁判字號】    97,審抗,227
【裁判日期】    970702
【裁判案由】    本票裁定
【裁判全文】
臺灣高雄地方法院民事裁定             97年度審抗字第227號
抗  告  人  甲○○
            乙○○
相  對  人  丙○○
                        號5樓.
上列抗告人因與相對人間本票裁定事件，對於中華民國97年6 月
9 日本院97年度票字第6004 號裁定提起抗告，本院裁定如下：
    主  文
原裁定准予強制執行之金額超過新台幣伍拾參萬壹仟伍佰參拾肆
元本息部分廢棄。
其餘抗告駁回。
抗告程序費用新台幣壹仟元由抗告人連帶負擔。
    理  由
一、按執票人向本票發票人行使追索權時，得聲請法院裁定後強
    制執行。票據法第123 條定有明文。又本票執票人依上開法
    條之規定，聲法院裁定及抗告法院之裁定，僅依非訟案件程
    序，以審查強制執行許可與否，並無確定實體上法律關係存
    否之效力，如發票人就票據債務之存否有爭執時，應由發票
    人提起確認之訴，以資解決，最高法院56年台抗字第714 號
    、57年台抗字第76號判例意旨參照。
二、本件抗告意旨略以：原裁定所示之本票非抗告人所簽發，且
    相對人亦從未向抗告人提示請求付款，原審不察，仍准許相
    對人之請求，顯非適法，爰請求將原裁定廢棄等語。
三、經查，本件相對人主張執有抗告人為發票人，並記載免除作
    成拒絕證書之如原裁定所示本票1 紙，因上開本票於屆期提
    示僅獲部分款項，故據票據法第123 條規定聲請裁定許可強
    制執行等情，已據其提出系爭本票1 紙為證，是原裁定予以
    准許，形式上審查即無不合。惟相對人於原審裁定前之97年
    6 月3 日具狀就請求金額已減縮為新台幣531,534 元，是原
    裁定准超過此部分之金額，得為強制執行，尚有未洽，自應
    由本院就此部分廢棄。至抗告意旨另以非發票人及相對人未
    為付款之提示云云。惟查，抗告人是否為系爭本票之發票人
    ，為屬相對人得否享有實體上權利義務之爭議事項，應由抗
    告人另行提起訴訟，以資解決。又按本票上有免除作成拒絕
    證書之記載，對於執票人主張未為提示者，應負舉證之責，
    此觀之票據法第124 條、第95條規定自明。本件系爭本票既
    已有免除作成拒絕證書之記載，有該紙本票附於原審卷可稽
    , 依此記載內容為形式上審查結果，應可認相對人已為提示
    付款，是抗告人抗辯相對人未為付款之提示，自應就上開規
    定舉證證明，況相對人是否為付款之提示亦屬實體事項，自
    應由抗告人另行起訴以資解決，仍非本件非訟程序所得加以
    審究。從而，抗告意旨指摘此部分原裁定不當，求予廢棄，
    委無理由，應予駁回。
四、據上論結，本件抗告為一部有理由、一部無理由，爰依非訟
    事件法第21條第2項、第24條第1項、第46條，民事訴訟法第
    495條之1第1項、第449條第1項、第450條、第79條、第85條
    第2項，裁定如主文。
中    華    民    國    97    年    7     月    2     日
                      民事第二庭審判長 法  官  林紀元
                                       法  官  黃悅璇
                                       法  官  何彩燕
以上正本係照原本作成。
本裁定不得再抗告。
中    華    民    國    97    年    7     月    2     日
                                       書記官  許珍滋


司法院資訊處製作；財團法人民間司法改革基金會備份。
